【裁判字號】    89,交上易,642
【裁判日期】    890523
【裁判案由】    過失致死
【裁判全文】
臺灣高等法院臺中分院刑事判決                  八十九年度交上易字第六四二號
    上  訴  人  臺灣台中地方法院檢察署檢察官
    上  訴  人
    即  被  告  丙○○
右上訴人等因被告過失致死等件，不服台灣台中地方法院八十八年度交易字第五九八
號中華民國八十九年一月二十五日第一審判決（起訴案號台灣台中地方法院檢察署八
十八年度偵字第二○○七二號），提起上訴，本院判決如左：
    主  文
上訴駁回。
    事  實
一、丙○○於民國（下同）八十八年九月十一日上午七時二十五分許，駕駛向常立小
    客車租賃有限公司廖常亨租得之車牌號碼Ｈ九－六○六九號自用小客車，沿台中
    市○區○○路由北往南方向行駛，途經台中市○區○○路與金山街速限四十公里
    市區道路之無號誌交岔路口前方時，本應注意行車速度依標誌之規定，無標誌者
    ，在市區道路時速不得超過四十公里，並應注意汽車在雙向二車道行駛時，在劃
    有分向限制線之路段，不得駛入來車之車道內，而依當時天候陰，日間自然光線
    ，路面乾燥、無缺陷及無障礙物，視距良好，又無不能注意之情形，詎其能注意
    ，竟疏未注意及此，仍以時速五十至六十公里速度超速行駛，並提前侵入對向車
    道擬左轉駛入金山街，適有謝柏偉駕駛無牌照七五○ＣＣ重型機車，沿台中市○
    區○○路由南往北方向駛至該交岔路口，亦疏未注意減速慢行，於通過該交岔路
    口後，丙○○因一時閃煞不及，因而在對向車道上其所駕自用小客車右前車頭遂
    與謝柏偉所駕機車（謝柏偉騎機車未戴安全帽）前車頭發生碰撞，使謝柏偉人車
    倒地，致謝柏偉受有頭部外傷等傷害，經路人向在台中市○區○○街三十三號經
    營美濃客家小館之老板娘溫榮蘭借用電話向警方報案並通知救護車將謝柏偉送醫
    急救後，因顱顏部挫裂出血仍於同日上午九時二十五分許不治死亡。詎丙○○於
    駕駛上開動力交通工具肇事，致謝柏偉傷重而不治死亡，於前往上址欲向溫榮蘭
    借用電話以向警方報案，經溫榮蘭告以前已有人借用電話報案並通知救護車前往
    救護後，因心甚恐懼，竟棄車逃逸，嗣於同日晚上八時許，始至台中市警察局第
    一分局西區派出所投案。
二、案經謝柏偉之母乙○○訴由台中市警察局第一分局報請臺灣台中地方法院檢察署
    檢察官偵查起訴。
    理  由
壹、被告丙○○上訴部分：
    按提起上訴，應自判決送達後十日內為之，刑事訴訟法第三百四十九條前段，定
    有明文，本件被告丙○○係於八十九年二月三日收受原審之判決書，有送達證書
    在原審卷可稽（見原審卷第六○頁），而被告遲至八十九年三月十日始提起上訴
    ，已逾十日期間，顯屬違背法律程式，此部分爰依刑事訴訟法第三百六十七條前
    段，駁回之。
貳、檢察官上訴部分：
  一、訊之被告丙○○除辯以當時伊車速僅十公里左右云云外，餘皆坦承不諱，核與
      告訴人乙○○於警訊、偵審中指訴及証人廖常亨於警、偵訊中証述與証人溫榮
      蘭於警訊、原審審理時証述之情節相符，並有台中市○○○道路交通事故調查
      報告表乙份、現場照片五張及常立小客車租賃有限公司租車契約影本乙紙附卷
      可稽。惟查被告於警訊及偵查中均供稱：肇事當時伊車速約五、六十公里等語
      ，足見被告上開所辯，無非事後卸責之詞，不足採信。而被害人謝柏偉確因本
      件車禍受有頭部外傷等傷害致顱顏部挫裂出血不治死亡，亦經台灣台中地方法
      院檢察署檢察官督同檢驗員相驗屬實，製有勘驗筆錄、相驗屍體証明書及驗斷
      書附卷足憑。按行車速度依標誌之規定，無標誌者，在市區道路時速不得超過
      四十公里；且汽車在雙向二車道行駛時，在劃有分向限制線之路段，不得駛入
      來車之車道內，道路交通安全規則第九十三條第一項第一款、第九十七條第二
      款分別定有明文。經查本件被告於前開時地駕車，本應注意遵守上開規定，而
      肇事地點前方為台中市○○路與金山街之無號誌交岔路口，且為速限四十公里
      之市區道路，另被告車行駛之林森路為劃有雙向禁止超車線之路段，依當時天
      候陰，日間自然光線，路面乾燥、無缺陷及無障礙物，視距良好，有上開道路
      交通事故調查報告表附卷可查，又無不能注意之情形，詎其能注意，竟疏未注
      意及此，仍以時速五十至六十公里速度超速行駛，並提前侵入對向車道擬左轉
      駛入金山街，因而在該交岔路口前方對向車道即被害人行駛之車道上肇事，致
      被害人傷重不治死亡，足証被告確有過失甚明，雖被害人駕駛機車，未戴安全
      帽，有台中市○○○道路交通事故調查報告表登載明確，且被害人途經無號誌
      交岔路口，亦疏未注意減速慢行，亦有過失，惟被告仍難辭過失之責，且其過
      失行為與被害人死亡間具有相當因果關係。本件事証明確，被告犯行堪以認定
      。
  二、核被告丙○○所為，係犯刑法第二百七十六條第一項之過失致人於死罪及同法
      第一百八十五條之四之駕駛動力交通工具肇事，致人死亡而逃逸罪。公訴人認
      被告肇事逃逸部分所為，係犯刑法第二百九十四條第一項之遺棄罪，惟被告肇
      事後徒行至台中市○區○○街三十三號，欲向溫榮蘭借用電話以報警處理，經
      溫榮蘭告以前已有一名不詳姓名男子向其借用電話報警並通知救護車前往救護
      後，因心甚恐懼，乃棄車逃逸等情，此經被告於警訊及偵審中供承在卷，並據
      証人溫榮蘭於警訊及原審審理時証述屬實，足見被告肇事後亦有要以電話報警
      處理及通知救護車前往救護被害人送醫，因知前已有人打電話報警及通知救護
      車，故未再為之，尚難認被告有對無自救力之被害人，不為其生存所必要之救
      助，核與遺棄罪之構成要件有間，是公訴人上開認定，容有誤會，起訴法條應
      予變更。又被告所犯上開二罪，犯意各別，構成要件不同，應予分論併罰。原
      審依刑法第二百七十六條第一項，第一百八十五條之四，第五十一條第五款，
      罰金罰鍰提高標準條例第一條前段審酌被告肇事後迄今尚未與被害人家屬和解
      賠償損害，及其過失程度、被害人家屬所受傷痛程度與犯罪後態度等一切情狀
      ，分別量處如原審主文所示之刑，並定其應執行刑，並無不合，檢察官上訴意
      旨仍以被告有遺棄罪犯行，及其未與告訴人和解，犯後態度不佳，量刑過輕等
      語。惟查被告所犯與遺棄罪之要件不合，原審理由已詳加敘明，且原審已審酌
      被告犯罪之一切情狀，量刑已妥適，檢察官上訴非有理由，亦應予以駁回。
參、據上論斷，應依刑事訴訟法第三百六十七條前段、第三百六十八條，判決如主文
    。
本案經檢察官甲○○到庭執行職務。
中      華      民      國    八十九     年      五       月   二十三   日
                                  台灣高等法院台中分院刑事第三庭
                                        審判長法  官  方  艤  駐
                                              法  官  廖  柏  基
                                              法  官  劉  連  星
右正本證明與原本無異。
過失致死罪部分不得上訴。
其餘部分得上訴。
如不服本判決應於收受送達後十日內向本院提出上訴書狀，其未述上訴之理由者並
得於提起上訴後十日內向本院補提理由書（均須按他造當事人之人數附繕本）。
                                              書記官  顏  子  良
中      華      民      國    八十九     年      五       月   二十四   日
附錄：本案論罪科刑法條全文
刑法第二百七十六條第一項：
因過失致人於死者，處二年以下有期徒刑、拘役或二千元以下罰金。
刑法第一百八十五條之四：
駕駛動力交通工具肇事，致人死傷而逃逸，處六月以上五年以下有期徒刑。
                                                                        Ｆ


司法院資訊處製作；財團法人民間司法改革基金會備份。
